【裁判字號】    95,抗,155
【裁判日期】    951003
【裁判案由】    拍賣抵押物
【裁判全文】
臺灣桃園地方法院民事裁定               95年度抗字第155號
抗  告  人  乙○○
相  對  人  甲○○
上列抗告人因與相對人間拍賣抵押物事件，對於中華民國95年5
月3 日本院裁定提起抗告，本院裁定如下：
    主  文
抗告駁回。
抗告程序費用新臺幣壹仟元由抗告人負擔。
    理  由
一、按抵押權人於債權已屆清償期而未受清償者，得聲請法院拍
    賣抵押物，就其賣得價金而受清償，民法第873 條第1 項定
    有明文。而抵押權人依此規定聲請拍賣抵押物者，係屬非訟
    事件，法院所為准駁之裁定，無確定實體法上法律關係存否
    之性質，於債權及抵押權之存否，亦無既判力。故法院只須
    形式上審查抵押權已經依法登記，且抵押債權已屆清償期而
    未受清償，法院即應為准許拍賣抵押物之裁定，無從審酌屬
    於實體上法律關係之事由，抗告法院亦無從審酌抗告人關於
    實體事項之抗辯事由。至於實體上法律關係有爭執之人，為
    求保護其權利，應另循民事訴訟程序，以資解決。
二、本件相對人主張第三人黃金勳前以原裁定主文所示之不動產
    （下稱系爭不動產）為向第三人劉益年所負債務之擔保，設
    定本金新台幣（下同）12,000,000元之抵押權，且經依法登
    記。茲第三人劉益年將上開債權及抵押權一併讓與相對人，
    及辦理抵押權登記，另第三人黃金勳業已死亡，上開不動產
    由抗告人及其餘繼承人繼承，該債權又已屆清償期而未受清
    償，為此聲請拍賣抵押物，有相對人於原審提出之他項權利
    證明書、不動產登記簿謄本、房屋抵押借款契約書等影本可
    證。參照首開說明，原法院據以准許相對人拍賣抵押物之聲
    請，即無不當。
三、抗告意旨略以：系爭不動產之抵押權係抗告人之被繼承人黃
    金勳為免遭銀行執行系爭不動產，遂與第三人劉益年通謀虛
    偽設定抵押權，實際上渠二人並無任何抵押債權，該抵押權
    設定乃無效法律行為，則相對人聲請拍賣系爭不動產，顯無
    理由云云。惟抗告人前開主張，核屬實體法上之爭執，非本
    件非訟程序得審酌者，依首開說明，應由抗告人另行起訴，
    以求解決。是抗告人提起本件抗告，為無理由，應予駁回。
四、據上論結，本件抗告為無理由，依非訟事件法第21條第2 項
    、第24條第1 項、第46條、民事訴訟法第495 條之1 第1 項
    、第449 條第1 項、第78條，裁定如主文。
中    華    民    國    95    年    10    月    3     日
                  民事第三庭  審判長法  官  劉克聖
                                    法  官  林望民
                                    法  官  陳永來
正本係照原本作成。
如不服本裁定，僅得於收受本裁定正本送達後10日內，以適用法
規顯有錯誤為理由，向本院提出再抗告狀，（須附繕本1 份及繳
納再抗告裁判費新台幣1,000 元），經本院許可後紿可再抗告。
中    華    民    國    95    年    10    月    3     日
                                    書記官  劉彩華


司法院資訊處製作；財團法人民間司法改革基金會備份。
